臺灣臺南地方法院刑事判決　　　　　　　95年度訴字第1841號
公　訴　人　臺灣臺南地方法院檢察署檢察官
被　　　告　甲○○
選任辯護人　彭大勇律師
　　　　　　林士龍律師
被　　　告　丙○○
　　　　　　　　　　（
指定辯護人　蘇正信律師
上列被告等因強盜等案件，經檢察官提起公訴（九十五年度偵字
第一六六三八號）及移請併案審理（九十五年度偵字第一七九七
○號），本院判決如下：
    主  文
甲○○、丙○○共同意圖為自己不法之所有，攜帶兇器，以強暴
至使不能抗拒，而取他人之物，甲○○處有期徒刑捌年，丙○○
處有期徒刑柒年陸月。
    事  實
一、甲○○與丙○○因謀議竊取機車以供強取他人財物之用，即
    基於意圖為自己不法所有之犯意聯絡，先於民國九十五年五
    月十七日凌晨某時，在臺南市○○路○段二六三巷十三號前
    ，由甲○○把風，丙○○則持甲○○所提供之鑰匙竊取陳彥
    兆所有停放該處、車牌號碼為ＮＥＥ－七三八號之重型機車
    ，得手後，二人再前往不詳之大賣場購買水果刀一支供強取
    他人財物之用。嗣於同日凌晨五時十五分許，二人因騎乘上
    開機車尋找行搶對象，而行經臺南市○○路○段巷二二號處
    時，見丁○○獨自騎乘機車，即基於意圖為自己不法所有之
    犯意聯絡，由丙○○驅車自右後方靠近並伸手抓住丁○○之
    衣領迫使其停車後，再持所購買之水果刀壓制丁○○，至其
    不能抗拒，而強取丁○○所有放置機車腳踏板上之皮包一只
    （內有門號分別為0000000000、0000000
    000、0000000000ＳＩＭ卡之行動電話各一支
    、身分證、健保卡、金融卡各一張、信用卡四張及現金新臺
　　幣〈下同〉二千元等財物）後駕車逃逸。
二、案經臺南市警察局第五分局報請臺灣臺南地方法院檢察署檢
    察官偵查起訴。
    理  由
一、證據能力之說明
　(一)按被告以外之人於審判外之陳述，雖不符前四條之規定，而
　　經當事人於審判程序同意作為證據，法院審酌該言詞陳述或
  　書面陳述作成時之情況，認為適當者，亦得為證據。當事人
　　、代理人或辯護人於法院調查證據時，知有第一百五十九條
  　第一項不得為證據之情形，而未於言詞辯論終結前聲明異議
    者，視為有前項之同意，刑事訴訟法第一百五十九條之五定
　　有明文。查被告甲○○、丙○○及渠等之辯護人均未於本案
  　言詞辯論終結前，對證人陳蘭曜、丁○○於警詢時陳述之證
    據能力聲明異議，依刑事訴訟法第一百五十九條之五第二項
　　規定，視為被告及其辯護人均已同意作為證據，且經本院審
  　酌該等言詞陳述作成時情況及證據取得過程等節，認為上開
    證據，亦適宜作為證據，因認上開供述證據，對各該同意之
　　被告均有證據能力。
  (二)被告以外之人於審判外之言詞或書面陳述，除法律有規定者
    外，不得作為證據，刑事訴訟法第一百五十九條第一項亦有
    明文。被告甲○○之選任辯護人於準備程序中，對證人即同
    案被告丙○○於警詢時之陳述，表示係被告以外之人於審判
    外之陳述，無證據能力之意見，即明示不同意作為認定被告
    甲○○犯罪事實有無之證據，復未經認定有何較為可信之特
    定情況，是依上開規定，被告丙○○之警詢陳述，自不得作
    為本案被告甲○○部分裁判基礎之證據資料。
二、實體事實之認定
　(一)被告丙○○於本院審理時，對於上開時間、地點，以前揭方
  　式竊取被害人陳彥兆所有之機車、強盜證人丁○○所有之皮
    包及其內財物等情，均自白不諱，核與證人陳蘭曜（陳彥兆
    之母親）於警詢時之陳述、證人即被害人丁○○於警詢及本
    院審理時之證述大致相符，且有卷附監視錄影翻拍照片影本
    二張、證人丁○○遭強盜序號0000000000000
    00號之行動電話之通聯調閱查詢單、行動電話門號000
    0000000號、0000000000號申裝個人資料
    及通聯調閱查詢單、車輛竊盜資料個別查詢報表－查詢車輛
    認可資料可資佐證，堪認被告丙○○之自白與事實相符。
  (二)被告甲○○於本院審理時，對於上開時間、地點，由其負責
    把風並提供鑰匙，由被告丙○○下手，共同竊取被害人陳彥
    兆所有之機車，及被告丙○○強盜證人丁○○皮包時，其由
    被告丙○○騎乘所竊取之機車搭載等事實均供認不諱，惟矢
    口否認有加重強盜犯行，辯稱略以：買刀子的用意是為了割
    斷路人的皮包以便搶奪，本來的計畫是要飛車行搶云云。被
    告甲○○之選任辯護人亦為被告甲○○辯護稱：由證人丙○○及丁○○之證詞可知，被告甲○○在被告丙○○行搶時，
    不僅未持有兇器，亦未發出任何讓被害人恐懼之聲音，被告
    丙○○所施行之手段，超出原先二人只是單純「行搶」之計
    畫，被告甲○○應論以搶奪罪等語。經查：
  1.有關被告甲○○與同案被告丙○○共同竊取機車部分，證人
    丙○○於本院審理時證述：九十五年五月十七日甲○○有與
    伊在一起，當天伊等是開租來的汽車到臺南，伊等在臺南市
　　有共乘二人當天共同協議偷來的機車，偷機車時，甲○○在
  　巷口把風等語（本院卷第九四至九六頁），被告於本院審理
　　時亦供承：丙○○偷機車時，伊在承租的車上，等丙○○得
  　手後，一起離開，丙○○偷車時，是用伊的鑰匙，伊在巷口
    ，離機車約十公尺，有接應及把風之意思等語（本院卷第一
　　三四頁）。足見被告甲○○係以自己犯罪之意思分擔非構成
  　要件之把風行為，而與被告丙○○竊取被害人陳彥兆之機車
    犯行。
  2.被告甲○○與被告丙○○竊取機車之目的，證人丙○○於本
    院審理時證述：偷車之目的是為了要在市區找行搶的目標等
    語（本院卷第一○一頁），被告甲○○於本院審理時亦供述
    ：伊等本來就計畫好要去偷一部車，然後去飛車搶劫等語（
    本院卷第一三四頁），可知被告丙○○及甲○○竊取機車係
    二人早有策劃謀議，並非臨時起意之舉。嗣後被告丙○○及
    甲○○果騎乘所竊取被害人陳彥兆之機車共同行搶證人即被
    害人丁○○（有關搶奪或強盜之判斷，詳下述），則被告二
    人竊取機車自屬嗣後行搶之手段，而行搶他人財物方為竊車
    之目的甚明。
  3.下手行搶被害人丁○○皮包之人，證人丙○○證述：行搶時
    是伊騎機車，且係伊持刀要被害人把東西拿出來等語（本院
    卷第九六），被告甲○○亦供述：下手行搶的人是丙○○，
    刀子在丙○○手上等語（本院卷第一三一、一三五頁），證
    人即被害人丁○○於本院審理時亦證述：九十五年五月十七
    日凌晨五點十五分有在臺南市○○路被二個人共乘一部機車
    行搶，前面的那個人有穿雨衣，後座者不清楚，前座的人有
    持水果刀，當時伊正騎著車，他們從後尾隨，前座的人拉住
    伊的衣領，伊停車後，前座的人就叫伊不要動，並搶走伊放
    在腳踏墊上的皮包等語（本院卷第八六至八八頁）。可見實
    際持刀下手行搶之人，確係被告丙○○無訛。
  4.被告丙○○先徒手抓住證人即被害人衣領，迫使證人丁○○
    停車，再持水果刀喝令其不要動，隨即搶走證人丁○○放置
    機車腳踏墊上之皮包等情，有前揭證人丙○○及丁○○之證
    詞可資認定。證人丁○○尚證述：當時沒有其他人車經過，
    伊不能反抗等語（本院卷第八八頁），證人即被告丙○○亦
    證述：伊等在市區繞，看到那女子就跟進巷裡等語（本院卷
    第九八頁），被告甲○○供述：伊等找對象找了三、四個小
    時，有遇到五、六個適合下手對象等語（本院卷第一三五頁
    ）；又案發當時係凌晨五時十五分許，經驗上確屬較少人車
    經過時間；而被告丙○○亦先擇定目標尾隨在後，確定絕佳
    行搶時機方才下手，衡諸當時情況，證人丁○○於遭搶之際
    ，意思自由確遭受壓制，至不能抗拒程度，甚為明顯。更何
　　況，被害人係一凌晨時分獨自返家之年輕女性，處於上開情
  　形之下，客觀上自堪認定已達於喪失意思自由而不能抗拒之
    程度。
  5.再反觀被告二人購買水果刀之事實及目的，證人丙○○於本
    院審理時證述：偷完車到行搶之間，先去大賣場買刀子，買
    刀子是為了要行搶，是甲○○說要買，目的可能是要嚇被害
    人等語（本院卷第九九、一○二至一○三頁），被告甲○○
    則表示：刀子是伊載丙○○去大賣場買的，目的是用來割路
    人之皮包以便搶奪等語（本院卷第一三四至一三五頁），可
    知不僅被告二人購買水果刀之目的係為「行搶」，該水果刀
    實際上亦隨即供被告丙○○下手強盜證人丁○○所用（惟其
    目的究係「搶奪」或「強盜」，涉及被告二人有無或有何具
    體行搶計畫，詳參下述）。
  6.被告甲○○固否認其有參與任何強盜行為，證人丁○○亦證
    述：只有前座之人行搶，後座之人當時並未出聲，也沒有持
    刀，印象中亦未與前座之人交談等語，足見被告甲○○確未
    參與強盜之構成要件行為。然有關被告二人之犯意聯絡，證
    人丙○○於本院審理時證述：行搶係事前兩個人就說好的，
    伊等在市區繞，看到那女子就跟進去巷裡，是伊等兩人共同
    決定要搶他的等語（本院卷第九八頁），被告甲○○對此亦
    表示：伊等找對象找了三、四個小時，有遇到五、六個適合
    下手的對象，後來因為丙○○耐不住性子，才說乾脆換他來
    等語（本院卷第一三五、一三八頁），足見渠等對於下手目
    標不僅經過篩選，且有一致認知。
  7.又有關具體行搶計畫，被告甲○○雖供述：本來計畫丙○○
    負責騎車，由伊搶奪，買刀子目的是用來割斷路人皮包以便
　　搶奪云云。然證人丙○○則證述：之前決議及行搶當時，並
  　未決定或討論係搶了就走，或是逼迫被害人停下車再搶，只
    知道要搶等語（本院卷第一○○、一○三頁），被告甲○○
    亦供述：刀子從頭到尾都在丙○○身上，伊沒有拿過刀子等
    語（本院卷第一三五頁）。倘被告二人確如被告甲○○所辯
    之前計畫「由丙○○騎車、甲○○搶奪」、「以刀割斷路人
  　皮包」者，該把作案用之水果刀絕無可能「一直在負責騎車
    之被告丙○○身上」；反之，倘被告甲○○未曾持有該把水
    果刀，而係一直在被告丙○○持有中，則顯然被告二人原先
    並非計畫「由後座之甲○○持刀割斷路人皮包搶奪」。可見
    ，被告丙○○所陳「並未討論或決定以何方式，只知道要行
    搶」方為被告二人之共識。更重要的是，以被告二人慎選下
    手對象並尾隨被害人以觀，渠等在意者，顯係行搶之對象及
    環境是否容易下手，而非行搶之方式。被告甲○○辯稱渠等
    係計畫「飛車行搶」云云，自無足取。
  8.再者，被告丙○○強盜證人丁○○之現場情況，證人丁○○
    證述：後座之人並未阻止前座之人行搶，前座之人行搶時有
    站起來，但沒有離開機車等語（本院卷第八八、九○頁），
    證人丙○○則證述：伊行搶時，甲○○坐在機車後座幫伊把
    風，且用腳幫伊撐著機車等語（本院卷第九八頁）。至於被
    告丙○○強盜丁○○之行為完成後情況，被告甲○○供述：
    行搶後皮包放在腳踏板，皮包是伊打開查看的，伊交給丙○○三支手機，皮包裡有現金二千元左右等語（本院卷第一三
    三、一三五、一三七頁），證人丙○○亦證述：伊沒有檢查
    財物，是甲○○檢查財物，甲○○拿給伊三支手機等語（本
    院卷第一○一頁）。姑無論被告丙○○強盜之際，被告甲○○是否確實有把風意思及以腳平衡機車舉動，但至少於被告
    丙○○強盜之際，被告甲○○並無任何阻止動作，強盜後，
    丁○○之皮包甚至係由被告甲○○查看其內財物，則由被告
    甲○○反應以觀，被告甲○○無論在被告丙○○強盜之際或
    強盜後，均未對被告丙○○具體強盜行為有何不同意見。綜
    合上情，本院因認，無論「飛車行搶」、「以刀割斷路人皮
    包」甚至「持刀脅迫被害人使其不能抗拒而強取財物」，均
    為被告二人「行搶」方式之選項，而為渠等犯意聯絡之範圍
    。
  9.本院再查被告甲○○歷來所陳，其於九十五年十一月十六日
    警詢及偵訊時，先就被告丙○○供述本案情節及曾經前來臺
    南一節均矢口否認，且對於警員以其門號為0000000
    000號行動電話在案發當日曾經有發射基地臺位置在臺南
    市之紀錄，竟諉稱係行動電話放置在所租用車內，而被告丙○○則將該車開走二、三天云云；嗣於同年月二十三日以書
    狀辯稱：案發當日有與被告丙○○在一起，但被告丙○○對
    伊表示所騎乘之機車係向親戚商借，至強盜丁○○部分，則
    是被告丙○○突如其來之舉動，伊也被嚇到云云；及至證人
    丁○○及丙○○均於本院審理程序結證後，復改謂：伊與被
    告丙○○本來計畫偷一部機車飛車行搶，丙○○負責騎車，
    伊負責在後座搶奪，買刀子是要割路人皮包云云。可知被告
    甲○○對參與情節，顯根據證據呈現狀況，陸續調整其說詞
    ，則其所述自難採信。
  (三)綜上，本件事證已臻明確，被告二人犯行均堪認定，應依法
    論科。
三、論罪科刑：
  (一)核被告二人所為，均係犯刑法第三百二十條第一項之普通竊
    盜罪、同法第三百三十條第一項之攜帶兇器加重強盜罪。
  (二)被告二人就上開竊盜犯行，有犯意聯絡及行為分擔，均應認
    係共同正犯，並無疑義。又按以自己共同犯罪之意思，事先
    同謀，而由其中一部分人實施犯罪之行為者，亦均為共同正
    犯。查被告甲○○與丙○○間，就攜帶兇器之加重強盜犯行
    ，係各以自己犯罪之意思，事先同謀，而推由被告丙○○實
    施，已如前揭認定，是被告甲○○及丙○○亦均為上開強盜
    犯行之共同正犯。
  (三)被告二人所為竊盜與加重強盜罪間，有手段與目的之牽連關
    係，應論以為牽連犯，依修正前刑法第五十五條之規定，從
    一重之加重強盜罪處斷。
  (四)爰審酌被告丙○○前於七十九年、八十五年間，曾有竊盜及
    違反肅清煙毒條例犯行，素行不良，被告甲○○則無任何刑
    案前科紀錄，素行尚可，均有臺灣高等法院被告前案紀錄表
    在卷可參，渠等俱正值年輕力盛時期，竟不思循正途獲取財
    物，以強盜方式貪圖不法利益，更為避免遭警追查，謀畫以
    竊取之機車行搶，犯罪動機已然可議，且於凌晨時分持刀強
    盜單身女子，造成被害人心理之恐懼及財產之損害，嚴重危
    害社會治安，敗壞善良風氣，然被告丙○○於本院審理時完
    全坦承犯行，已見悔意，至被告甲○○則依證據呈現狀況而
    為供述，飾詞狡辯，僥倖投機之心理昭然若揭，實不宜輕縱
    ，及渠等智識程度等一切情狀，分別量處如主文所示之刑示
    懲。
  (五)被告二人持以強盜之「水果刀」一把，係渠等為強盜而購買
    ，為渠等所有，另用以竊盜所用之鑰匙，為被告甲○○所有
    ，業據被告二人於本院審理時供承在卷，然均未經扣案，被
    告丙○○復供述水果刀已然丟棄，且非屬違禁物，為免日後
    執行困難，爰不併宣告沒收。
  (六)另被告行為後，刑法已於九十四年二月二日公布、九十五年
　　七月一日施行，有關本件被告犯行所涉新舊法比較問題，詳
  　參附件所述，併予敘明。
據上論斷，應依刑事訴訟法第二百九十九條第一項前段，刑法第
二條第一項前段、修正前刑法第二十八條、刑法第三百二十條第
一項、第三百三十條第一項、修正前刑法第五十五條，罰金罰鍰
提高標準條例第一條前段，判決如主文。
本案經檢察官乙○○到庭執行職務。
中　　華　　民　　國　　96　　年　　4 　　月　　24　　日
　　　　　　　　刑事第十庭  審判長法　官　陳欽賢
　　　　　　　　　　　　　　　　　法　官　張銘晃
　　　　                          法　官  陳賢德
以上正本證明與原本無異。
如不服本判決，應於收受送達後10日內向本院提出上訴書狀（應
附繕本）。
　　　　　　　　　　　　　　　　　書記官　莊文茹
中　　華　　民　　國　　96　　年　　4 　　月　　24　　日
附錄論罪科刑法條：
中華民國刑法第三百二十條第一項
意圖為自己或第三人不法之所有，而竊取他人之動產者，為竊盜
罪，處五年以下有期徒刑、拘役或五百元以下罰金。
中華民國刑法第三百三十條第一項
犯強盜罪而有第三百二十一條第一項各款情形之一者，處七年以
上有期徒刑。
附件
一、按行為後法律有變更者，適用行為時之法律。但行為後之法
　　律有利於行為人者，適用最有利於行為人之法律，九十四年
  　二月二日公布、自九十五年七月一日施行之刑法第二條第一
　　項定有明文，上開規定係規範行為後法律變更所生新舊法律
  　比較適用之準據法，於新法施行後，應逕適用新法第二條第
    一項之規定，為「從舊從輕」之比較（最高法院九十五年第
    八次刑事庭會議決議一之 (一)）。
二、被告行為後，刑法第二十八條之規定，已修正為「二人以上
　　共同實行犯罪之行為者，皆為正犯」（公布施行日期同於上
  　開刑法第二條）。比較修正前後刑法第二十八條之規定，修
    正後之規定，僅排除完全未參與犯罪相關行為之「實行」的
　　「陰謀共同正犯」及「預備共同正犯」。新法適用結果，未
  　較有利於被告，自應適用被告行為時即修正前刑法第二十八
　　條規定予以處斷。
三、被告行為後，刑法第五十五條犯之規定，業經修正公布施行
    （公布施行日期同於上開刑法第二條），該條雖增訂但書有
    關科刑範圍之限制，然僅係法理之明文化，修正施行後之規
    定並未對被告有利。故應依修正前刑法第五十五條想像競合
    犯之規定處斷。
四、被告行為後，刑法第五十五條之「犯一罪而其方法或結果之
    行為犯他罪者，從一重處斷」之規定，業經公布刪除（公布
    施行日期同上開刑法第二條），亦即原規定之犯一罪而其方
    法或結果行為犯他罪之牽連犯情形，應按數罪併罰之原則論
    處，比較新舊法，刪除後之法律適用，並未較有利於被告，
    故本件仍應適用被告行為時即修正前刑法第五十五條之規定
    ，認被告應成立牽連犯，而從一重處斷。
五、普通竊盜罪之罰金刑部分，於被告行為後，因刑法條規定之
    適用結果，固與上開條文增訂前，適用現行法規所定貨幣單
    位折算新臺幣條例第二條折算新臺幣及罰金罰鍰提高標準條
    例第一條提高標準，並無二致；惟反觀罰金之最低刑度，被
    告行為後，刑法第三十三條第五款亦經修正公佈施行（修正
    公佈施行日期同於上開刑法第二條），而將修正前僅一元（
　　指銀元，即新臺幣三元，再適用罰金罰鍰提高標準條例第一
  　條之規定得提高為十倍，即新臺幣三十元）以上之最低刑度
    ，修正提高為新臺幣一千元以上，比較被告行為前後之法律
    適用，顯以行為時之法律較有利於被告，自應適用修正前之
    刑法第三十三條第五款，而現行法規所定貨幣單位折算新臺
    幣條例第二條及罰金罰鍰提高標準條例第一條前段之規定自
    應併予適用。
